【裁判字號】    97,金,12
【裁判日期】    970317
【裁判案由】    損害賠償
【裁判全文】
臺灣臺中地方法院民事判決  97年度金字第12號
原      告  丁○○
                      號7樓
被      告  甲○○
            乙○○
            丙○○
上當事人間因違反銀行法事件，原告提起損害賠償之刑事附帶民
事訴訟（96年度附民字第579號），經本院刑事庭裁定移送，本
院於97年3月3日言詞辯論終結，判決如下：
    主    文
被告應連帶給付原告新臺幣壹佰玖拾伍萬元及自民國九十六年十
月十六日起至清償日止按年息百分之五計算之利息。
本判決於原告以新台幣陸拾伍萬元供擔保後，得假執行。
    事實及理由
壹、程序方面：
    按訴狀送達後，原告不得將原訴變更或追加他訴。但有下列
    各款情形之一者，不在此限：三擴張或減縮應受判決事項之
    聲明者。民事訴訟法第255條第1項第3款定有明文。原告原
    起訴聲明求為判決：被告應連帶給付原告新台幣（下同）
    2,613,500元及自起訴狀繕本送達翌日起至清償日止按年息
    5%計算之利息。於訴狀送達後，於民國（下同）97年3月3日
    言詞辯論時，減縮聲明：被告應連帶付原告1,950,000元及
    自起訴狀繕本送達翌日起至清償日止按年息5%計算之利息，
    核符合上開法條之規定，應予准許，先此敘明。
貳、實體方面：
一、原告主張被告乙○○、丙○○、甲○○均明知或可預見存摺
    、提款卡及以個人名義申辦之手機門號為個人重要之金融、
    信用或聯繫工具，如將之交予他人使用，有供他人財產犯罪
    及掩飾犯行之可能，基於幫助詐欺取財之犯意，於附表一所
    示時間、地點，將存摺（連同提款卡、密碼）或手機門號交
    付與訴外人康綺珍，供訴外人康綺珍、蘇有德、黃錫垣為下
    述詐欺取財行為之匯款及聯絡使用。訴外人康綺珍、蘇有德
    、黃錫垣共同基於詐欺取財之意思，以貸款、信貸、整合債
    務等業務為名，四處尋找欲投資之人，於94年2月14日在台
    中縣太平市田園社區之「正倫宮」廟宇內，由訴外人康綺珍
    向吳智欽詳稱欲成立「翔茂投資公司」，若加入投資買賣上
    市、上櫃股票，每月可以獲得本金之3%至5%的利潤等語，而
    邀請吳智欽加入成為會員，並至95年4月底止，多次與黃錫
    垣、蘇有德於台中市○○路耕讀園餐廳等處所，與吳智欽及
    吳智欽所介紹欲參與投資之原告見面，共同謊稱參與上述投
    資方式，將獲得如上述之豐厚獲利，並會按月將上述利潤匯
    給投資人，並提供附表一所示被告乙○○、丙○○、甲○○
    之手機號碼供原告與訴外人康綺珍等人聯絡之用，致原告深
    信而加入會員，遂分別於而於附表二所示之時間，匯出附表
    二所示金額至被告乙○○、丙○○等人之帳戶，共計1,950,
    000元。惟自95年4月起即未再依約給付紅利給原告，原告始
    查覺有異，撥打上述被告乙○○等人之手機號碼亦遭訴外人
    康綺珍等人拖延、搪塞，原告始發覺受騙並報警處理。案經
    台灣台中地方法院檢察署檢察官提起公訴，鈞院以96年度金
    訴字12號判處被告罪刑確定在案，爰依侵權行為之法律關係
    ，請求被告等連帶賠償損害。並聲明求為判決：被告應連帶
    付原告1,950,000元及自起訴狀繕本送達翌日起至清償日止
    按年息5%計算之利息；原告願供擔保聲請宣告假執行。
二、被告等對原告之主張及本院96年度金訴字第12號判決認定之
    事實，均不爭執。
三、兩造不爭執之事項：本院96年度金訴字第12號刑事判決所認
    定之事實。
四、法院之判斷：
  (一)原告主張之事實，經本院調取96年度金訴字第12號刑事案卷
    全卷查核屬實，且為被告等所不爭執，堪信屬實。
  (二)按因故意或過失，不法侵害他人之權利者，負損害賠償責任
    ；數人共同不法侵害他人之權利者，連帶負損害賠償責任。
    造意人及幫助人，視為共同行為人。民法第184條第1項前段
    、第185條分別定有明文。被告等幫助訴外人康綺珍等人以
    詐欺之方式侵害原告之財產權，造成原告之損害，自應依上
    開規定負連帶賠償責任。從而，原告依侵權行為之法律關係
    ，請求被告連帶給付1,950,000元及自起訴狀繕本送達翌日
    即96年10月16日起至清償日止按年息5%計算之利息，為有理
    由，應予准許。原告陳明願供擔保聲請宣告假執行，核無不
    合，併酌定相當擔保金額宣告之。
五、本件原告係於刑事訴訟程序附帶提起民事訴訟，經本院刑事
    庭以附帶民事訴訟繁雜，非經長久時日不能終結其審判而裁
    定移送，依刑事訴訟法504條第2項規定免納裁判費用，故無
    庸為訴訟費用負擔之諭知，附此敘明。
六、假執行之依據：民事訴訟法第390條第2項。
中    華    民    國    97    年    3    月    17     日
                  民事第一庭    法  官  陳文爵
正本係照原本作成。
如對本判決上訴，須於判決送達後20日內向本院提出上訴狀。
中    華    民    國    97    年    3    月    17     日
                                書記官  劉易柔
附表一：
 ┌───┬─────┬──────┬───────┐
 │交付人│交付時間  │交付地點    │交付物品      │
 ├───┼─────┼──────┼───────┤
 │乙○○│94年8月中 │雲林縣莿桐鄉│雲林縣斗六市合│
 │      │旬某日    │埔仔附近之土│作金庫銀行斗六│
 │      │          │地公廟前    │分行開立之帳號│
 │      │          │            │0000000000000 │
 │      │          │            │號帳戶之存摺、│
 │      │          │            │提款卡、密碼  │
 │      ├─────┼──────┼───────┤
 │      │不詳時間  │不詳地點    │中國信託商業銀│
 │      │          │            │行斗六分行開立│
 │      │          │            │之帳號00000-00│
 │      │          │            │60410號帳戶之 │
 │      │          │            │存摺、提款卡、│
 │      │          │            │密碼及所申請之│
 │      │          │            │0000000000、09│
 │      │          │            │00000000號手機│
 │      │          │            │門號          │
 ├───┼─────┼──────┼───────┤
 │丙○○│94年8月22 │臺中市合作金│合作金庫商業銀│
 │      │日        │庫商業銀行北│行北屯分行帳號│
 │      │          │屯分行      │0000-000-00000│
 │      │          │            │4號之存摺、印 │
 │      │          │            │章等物，並於一│
 │      │          │            │星期後交付提款│
 │      │          │            │卡，而由康綺珍│
 │      │          │            │變更密碼後使用│
 │      ├─────┼──────┼───────┤
 │      │94年9月間 │不詳地點    │0000000000號手│
 │      │某日      │            │機門號        │
 ├───┼─────┼──────┼───────┤
 │甲○○│95年1月間 │在其弟媳姚美│0000000000號手│
 │      │某日      │月家中      │機門號        │
 └───┴─────┴──────┴───────┘
附表二：（單位；新台幣）
┌───┬──────┬─────┐
│匯款人│匯 款 日 期 │匯款金額  │
├───┼──────┼─────┤
│丁○○│95年4月20日 │700,000元 │
├───┼──────┼─────┤
│丁○○│95年4月14日 │500,000元 │
├───┼──────┼─────┤
│丁○○│95年4月 4日 │450,000元 │
├───┼──────┼─────┤
│丁○○│95年3月14日 │300,000元 │
└───┴──────┴─────┘


司法院資訊處製作；財團法人民間司法改革基金會備份。
